【裁判字號】    97,交聲,757
【裁判日期】    970724
【裁判案由】    違反道路交通管理處罰條例聲明異議
【裁判全文】
臺灣士林地方法院交通事件裁定         97年度交聲字第757號
原處分機關  交通部公路總局嘉義區監理所臺南監理站
異  議  人
即受處分人  甲○○
上列異議人即受處分人因違反道路交通管理處罰條例案件，對於
交通部公路總局嘉義區監理所臺南監理站中華民國97年4 月3 日
所為之處分（原處分案號：嘉監南字第裁74-AEV531463號），向
臺灣臺南地方法院聲明異議，該院以管轄錯誤為由裁定移送本院
審理，本院裁定如下：
    主  文
異議駁回。
    理  由
一、按汽車（依道路交通管理處罰條例第3 條第8 款規定，包括
    機器腳踏車）駕駛人，不按遵行之方向行駛者，處新臺幣（
    下同）600 元以上1,800 元以下罰鍰，並記違規點數1 點，
    道路交通管理處罰條例第45條第1 款、第63條第1 項第1 款
    分別定有明文。
二、原處分意旨略以：本件受處分人即異議人甲○○於民國96年
    4 月11日晚上7 時40分許，騎駛車牌NBA-208 號重型機車，
    在臺北市○○○路○ 段65巷處，不按遵行之方向行駛，遭臺
    北市政府警察局南港分局南港派出所執勤員警當場攔停舉發
    ，爰依道路交通管理處罰條例第45條第1 款及第63條第1 項
    第1 款之規定，處罰鍰1,800 元並記違規點數1 點等語。
三、異議意旨略以：受處分人即異議人甲○○於96年4 月11日晚
    上7 時40分許，騎駛車牌NBA-208 號重型機車由舊庄往汐止
    方向行駛，經研究院路1 段，因道路施工，欲繞經研究院路
    1 段65巷，然因該處標明遵行方向之指標與號誌，事發當晚
    因道路施工緣故均遭移除，致使初次行經此巷之受處分人於
    路況不熟與指標不明之情況下，進入相反之遵行方向，並遭
    巷內等候之員警於不考慮當時道路路況之前提下，攔停舉發
    受處分人違規，受處分人不服而拒絕簽收罰單，並欲在收受
    罰單通知書後提出申訴，然受處分人於96年4 月11日案發當
    日至97年4 月15日收到交通事件裁決書期間，並未收到任何
    以書面或電話形式之通知，致使異議人錯失申訴時效云云。
四、經查：
  (一)本件受處分人即異議人甲○○於上開時間，騎駛車牌NBA-20
    8 號重型機車沿臺北市○○○路○ 段往汐止方向行駛進入該
    路段65巷處時，因未按遵行之方向行駛，遭臺北市政府警察
    局南港分局南港派出所執勤員警當場攔停舉發之事實，業據
    受處分人於聲明異議狀中所不否認，並有原處分機關之移送
    書、原處分機關裁決處分之裁決書、臺北市政府警察局舉發
    違反道路交通管理事件通知單在卷足憑，應甚明確。
  (二)按違反道路交通管理事件統一裁罰基準及處理細則第11條第
    1 項第1 款規定：「行為人有本條例（指道路交通管理處罰
    條例）之情形，經當場舉發者，應填記駕駛人或行為人姓名
    、性別、出生年月日、地址、身分證統一編號及車主姓名、
    地址、車牌號碼、車輛種類。被查獲之駕駛人或行為人為受
    處分人時，應於填記通知單後將通知聯交付該駕駛人或行為
    人簽名或蓋章收受之；拒絕簽章者，仍應將通知聯交付該駕
    駛人或行為人收受，並記明其事由及交付之時間；拒絕收受
    者，應告知其應到案時間及處所，並記明事由與告知事項，
    視為已收受。」查本件受處分人經舉發本件違規事實之臺北
    市政府警察局南港分局南港派出所執勤員警當場攔停舉發後
    ，拒絕簽收舉發通知單等情，業經受處分人甲○○於聲明異
    議意旨中自承不諱，並有上開舉發通知單1 紙在卷足憑，且
    查本件舉發員警於受處分人拒絕簽收舉發通知單後，即於舉
    發通知單之收受通知聯者簽章欄上載明「拒絕收受告發單」
    ，又於舉發通知單上載明「已告知違規事實及到案時間、地
    點」等情（參見臺灣臺南地方法院97年度交聲字第413 號卷
    第6-4 頁），依據前揭違反道路交通管理事件統一裁罰基準
    及處理細則第11條第1 項第1 款後段規定，應視為受處分人
    已收受，而無庸再另行寄發舉發通知單，合先敘明。
  (三)本件受處分人雖自承於上開時、地，確有舉發事實所指不按
    遵行之方向行駛之違規行為已如前述，然異議陳稱：舉發地
    點之遵行方向指標及號誌，因道路工程施工緣故均遭移除，
    致使伊在路況不熟與指標不明之情況下，騎乘機車進入相反
    之方向云云，惟按人民違反法律上之義務而應受行政罰之行
    為，法律無特別規定時，雖不以出於故意為必要，仍須以過
    失為其責任條件。但應受行政罰之行為，僅須違反禁止規定
    或作為義務，而不以發生損害或危險為其要件者，推定為有
    過失，於行為人不能舉證證明自己無過失時，即應受處罰，
    業經司法院大法官會議釋字第275 號解釋在案。查本件受處
    分人就其所稱舉發地點之遵行方向指標及號誌均因道路施工
    而遭移除等情，遍觀全卷，受處分人並未提出任何證據以佐
    其說，且就一般客觀經驗法則觀之，道路維修工程施工期間
    ，周邊道路之交通安全秩序維護應較一般非施工期間更加周
    延，實無僅因進行道路施工而將周邊交通管制號誌及指標均
    予移除之可能與必要，又受處分人業經本院合法傳訊亦未於
    所定庭期時間，依法到庭陳述說明，異議人空言指摘舉發地
    點之遵行方向號誌均遭移除、指標不明，其違規並無過失云
    云，洵屬卸責之詞，委不足採。
五、綜上所述，受處分人駕駛上開車輛確於上揭時、地，有不按
    遵行方向行駛之違規事實，從而，原處分機關依道路交通管
    理處罰條例第45條第1 款、第63條第1 項第1 款及違反道路
    交通管理事件統一裁罰基準表規定，裁罰受處分人1,800 元
    罰鍰並記違規點數1 點，核無違誤，本件受處分人之異議為
    無理由，自應將其異議駁回。
六、據上論斷，應依道路交通管理處罰條例第87條第2 項、道路
    交通案件處理辦法第19條，裁定如主文。
中    華    民    國    97    年    7     月    24    日
                  交通法庭法  官    雷雯華
以上正本證明與原本無異。
如不服本裁定，應於送達後5 日內向本院提出抗告狀。
                          書記官    陳如玲
中    華    民    國    97    年    7     月    24    日


司法院資訊處製作；財團法人民間司法改革基金會備份。
